臺灣花蓮地方法院刑事判決　　　　　　　　　　　　　　九十三年度易字第六五號
　　公　訴　人　臺灣花蓮地方法院檢察署檢察官
　　被　　　告　丙○○
　　被　　　告　丁○○
　　被　　　告　戊○○
右列被告等因竊盜案件，經檢察官提起公訴（九十三年度核退偵字第二九六號），本
院判決如左：
    主  文
丙○○連續結夥三人以上竊盜，處有期徒刑壹年肆月。
丁○○、戊○○均無罪。
    事  實
一、丙○○夥同姓名年籍不詳綽號「大頭文」、「細漢」之成年男子二人，基於意圖
    為自己不法所有之概括犯意聯絡，於民國九十二年十二月二十九日、三十日、九
    十三年一月四日上午及下午，連續四次至花蓮縣吉安鄉仁安村海濱九十二號方元
    股份有限公司（已經停業，負責人壬○○，以下簡稱方元公司）之大理石工廠竊
    取大理石機器，共竊得花崗石十字剪四臺、花崗石十字剪下料機一臺、大理石十
    字剪下料機三臺、花崗石磨石機一臺、自動下料機一臺、花崗石自動上料機一臺
    、花崗石二段式小剪一臺、花崗石一段式小剪一臺、大理石小剪三臺，並以電話
    向不知情之統傑機械工程有限公司（以下簡稱統傑公司）負責人甲○○租用吊卡
    車及吊車各一部，裝載上開竊得之物，並由甲○○調度不知情之司機己○○駕駛
    車牌號碼ＱＶ—三０八號號吊卡車，分別於九十二年十二月二十九日下午十七時
    許、十二月三十日下午十七時許、九十三年一月四日上午十時許及下午十五時許
    ，四次將竊得之上開機器載往金連銘行資源回收場（以下簡稱金連銘行），賣予
    不知情之金連銘行負責人辛○○，得款共計新臺幣（下同）六十一萬一千六百五
    十五元。嗣因辛○○命不知情之司機陳主貴、黃文才各駕駛車牌號碼八六三—Ｇ
    Ｂ號、ＧＶ—二六七號聯結車載運上開機械至高雄，行經花蓮縣吉安鄉○○路仁
    里橋北端時，為壬○○發覺報警而循線查獲。
二、案經被害人壬○○訴由花蓮縣警察局吉安分局報告台灣花蓮地方法院檢察署檢察
    官偵查起訴。
    理  由
壹、被告丙○○部分：
一、訊據被告丙○○矢口否認有竊盜犯行，辯稱：有一名男子自稱姓楊，隨同一名瘦
    瘦男子在方元公司附近之藍天釣魚場碰到伊，說要請伊幫忙賣鐵，楊姓男子並拿
    出一張「壬○○」之名片，表示廢鐵是他的，但因欠人家太多錢，不便出面，請
    伊幫忙賣，伊到達方元公司時，廢鐵已經由一台白色車子裝載好，伊就跟著到金
    連銘行賣廢鐵並收錢云云。惟查：
（一）被告丙○○雖以前詞置辯，並於本院準備程序中稱拜託其賣廢鐵之人即被害人
      壬○○，然經本院於審理中傳喚被害人壬○○到場，並經被害人壬○○證述並
      未找被告幫忙處理賣機械廢鐵，被告丙○○又改口稱並非被害人壬○○找他賣
      廢鐵，而係姓名年籍不詳綽號「細漢」之男子告知因為被害人壬○○不敢出面
      賣機器，故請被告丙○○出面賣機器云云，其前後證詞反覆，上開辯詞真實性
      已有可疑。被告丙○○復於本院審理中辯稱：伊係因「細漢」有拿本票給伊看
      ，表示那是他們與被害人壬○○之債務問題，才同意前往金連銘行幫忙賣本案
      失竊之機器，並曾將本票拿給證人癸○○看，證人癸○○才敢購買上開機器廢
      鐵云云，然查，證人癸○○於金連銘行並未見到被告丙○○提出本票一情，已
      據證人癸○○於本院審理中結證屬實，難認被告上開陳述為真實。況查，縱被
      告上開所言為真，然該票據是否真實而非偽造，尚有疑問，倘該票據為真實，
      「細漢」確實因該票據對方元公司或壬○○有債權，並不表示「細漢」得將方
      元公司之機器載運販賣，否則其並非被害人壬○○本人，並無因機器已抵押而
      不可販賣機器等限制，又為何不敢具名出面販賣物品，卻找不相干之被告丙○○出面販賣上開廢鐵？一般人對於他人如此之請託，應會生疑，而多加求證，
      被告丙○○為一具備正常智識之人，當亦會有所懷疑，並加以求證，竟仍多次
      租用車輛，載運機器販賣，實難以其上開辯詞認其並無與「細漢」等人共同竊
      取上開機器之故意。
（二）被告丙○○曾經三、四次以電話聯絡，向統傑公司負責人甲○○約定一小時租
      金一千五百元，租用吊卡車及吊車各一台，至方元公司大理石工廠承載機器，
      甲○○於第一次出租車輛後曾到現場瞭解作業，並詢問被告丙○○該機器是否
      要帶去修理，被告丙○○為肯定之回答，並曾告知該機器為其所有等情，業據
      證人甲○○於警詢及本院審理中證述屬實。另證人己○○於警詢時及本院審理
      中亦分別證稱：被告四次向伊公司租用車輛，均是伊一人駕駛車牌號碼ＱＶ—
      三０八號吊卡車到方元公司，將機器運往金連銘行，由被告負責接應，當時共
      有三、四人在場，有看到被告在方元公司大理石工廠內切割廢鐵，而租車金額
      都是被告在金連銘行內交付等語，衡以證人甲○○、己○○與被告並不熟識且
      無債務糾紛或怨隙，已據被告丙○○於警詢中陳述明確，證人甲○○、己○○
      當無任意攀誣之理，其二人上開證詞應為真實可採，足認被告丙○○確曾夥同
      其他人，切割方元公司之機器，並聯絡租車，將本案失竊物品載往金連銘行變
      賣，被告丙○○辯稱其僅係幫忙變賣廢鐵，到達方元公司時，廢鐵已裝載於卡
      車上，並非其聯絡租車云云，並不可採。
（三）被告自九十二年十二月二十九日、三十日、九十三年一月四日上午及下午，連
      續四次以吊卡車載運花崗石十字剪四臺、花崗石十字剪下料機一臺、大理石十
      字剪下料機三臺、花崗石磨石機一臺、自動下料機一臺、花崗石上料機一臺、
      花崗石二段式小剪一臺、花崗石一段式小剪一臺、大理石小剪三臺，至金連銘
      行販賣，得款六十一萬一千六百五十五元，每次前來之人連同司機，最少有四
      個人一情，業據證人即金連銘行負責人辛○○及當時在場之證人癸○○於警詢
      及本院審理中證述明確，並有收購舊廢棄物登記簿一份在卷可查，且被告於警
      詢時供陳四次載運上開方元公司失竊機器至金連銘行販賣，並由其負責點交及
      點收販賣價款一情，核與證人辛○○、癸○○於警詢及本院審理中證述之情節
      相符，則若被告上開辯詞為真，真正竊取本案失竊物之人豈會放心任由陌生之
      被告丙○○收取販賣之價金，而不擔心被告丙○○將該價金侵吞？被告雖於警
      詢及本院審理中稱：「大頭文」、「細漢」等人係在場監督伊點交及點收贓款
      之人，伊拿到販賣廢鐵價金就交給他們，只收取了二萬一千元之酬勞云云，然
      觀以金連銘行收購舊廢棄物登記簿，僅登記載運廢鐵車輛之車牌號碼，並未要
      求出賣人提供身分資料，則「大頭文」等人既已來到金連銘行當可以不用擔心
      身份曝光而自行出面販賣廢鐵，又豈需多次花錢請被告丙○○代為出面販賣？
      被告上開辯稱係代他人販賣廢鐵云云，顯不可採。
（四）綜上，被告丙○○於前揭時間、地點不僅曾切割方元公司之機器，並親自出面
      承租車輛載運本案失竊物，將之販賣至金連銘行，收取現金，足認其確有竊取
      方元公司機器之犯行，被告丙○○前開辯稱只是幫人販賣廢鐵云云，並不可採
      。本案事證明確，被告丙○○犯行洵堪認定，應依法論科。
二、核被告丙○○所為，係犯刑法第三百二十一條第一項第四款結夥三人竊盜罪。被
    告丙○○與姓名年籍不詳綽號「細漢」、「大頭文」二名成年男子對於竊盜犯行
    ，有犯意聯絡及行為分擔，為共同正犯。被告丙○○先後多次結夥三人竊盜犯行
    ，時間緊接，且犯罪構成要件相同，顯係基於一概括犯意反覆為之，應依連續犯
    之規定論以一罪，並依法加重其刑。爰審酌被告丙○○有竊盜、違反懲治盜匪條
    例之前科，有台灣高等法院被告全國前案紀錄表一份在卷可查，素行非佳，其於
    大白天多次進入工廠竊取大型機具，並僱車載運販賣，犯罪手法大膽，惡性非輕
    、所竊取之機器造成被害人壬○○約二千萬之損失，業據被害人壬○○於警詢中
    陳述明確，及被告丙○○犯罪後否認犯行，顯不知悔改等一切情狀，量處如主文
    所示之刑。
貳、被告丁○○、戊○○部分：
一、公訴意旨略以：被告丁○○、戊○○與被告丙○○及姓名年籍不詳綽號「大頭文
    」之男子四人，意圖為自己不法之所有，基於概括犯意，先向不知情之乙○○借
    得氣焊三組，自九十二年十二月二十九日起，至九十三年一月四日止，結夥四人
    ，連續四次至花蓮縣吉安鄉仁安村海濱九十二號方元公司，以氣焊切割壬○○所
    有之大理石機器，共同竊取其花崗石十字剪四臺、花崗石十字剪下料機一臺、大
    理石十字剪下料機三臺、花崗石磨石機一臺、自動下料機一臺、花崗石上料機一
    臺、花崗石二段式小剪一臺、花崗石一段式小剪一臺、大理石小剪三臺，由不知
    情之統傑公司負責人甲○○，調度不知情之司機己○○，將之載往金連銘行，賣
    予不知情之金連銘行負責人辛○○，得款約六十二萬元。因認被告丁○○、戊○○二人涉犯刑法第三百二十一條第一項第四款結夥三人竊盜罪嫌云云。
二、按犯罪事實應依證據認定之，無證據不得認定其犯罪事實，又不能證明被告犯罪
    者，應諭知無罪之判決，刑事訴訟法第一百五十四條第二項、第三百零一條第一
    項分別定有明文。次按認定不利於被告之事實，需依積極證據，苟積極證據不足
    為不利於被告事實之認定時，即應為有利於被告之認定，更不必有何有利之證據
    ，最高法院三十年上字第八一六號判例可資參照。
三、本件公訴意旨認被告涉犯竊盜罪嫌，無非係以證人乙○○、甲○○、己○○、辛○○、癸○○、陳主貴、黃文才之警詢證詞、收購廢棄物證登記簿、扣押筆錄、
    現場照片、錄影帶翻拍照片、贓證物認領保管收據等證物為其證據。
四、訊據被告丁○○、戊○○堅決否認有何竊盜犯行，被告丁○○辯稱：伊確實曾因
    弟弟即被告戊○○要建雞舍，向證人乙○○借氣焊三組，但並未利用該氣焊竊取
    方元公司之機器等語。被告戊○○則辯稱：向證人乙○○借用氣焊三組係為了建
    雞舍，並未用以竊取方元公司之機器。伊曾去過金連銘行二次，一次是於九十二
    年十二月底，駕駛車牌號碼ＬＤ—三五四九號小貨車，行經方元公司大理石廠附
    近，因前面車子廢鐵掉落，無法前進，伊遂受前車之託，共同將一部份掉落之廢
    鐵載運至金連銘行，另一次則是載運其因建雞舍所切割剩餘之廢鐵去賣等語。經
    查：
（一）證人甲○○、己○○於警詢及本院審理中僅證述如何出租車輛予被告丙○○，
      並載運失竊物至金連銘行販賣，然均未證稱於上開過程中有見過被告丁○○、
      戊○○，證人陳主貴、黃文才於警詢中亦僅證稱受金連銘行委託，將失竊物載
      運至高雄，並未證稱曾見過被告丁○○、戊○○，故上開證人之證言，均無法
      據以認定被告丁○○、戊○○曾參與本件竊盜，此外收購廢棄物證登記簿、扣
      押筆錄、現場照片、贓證物認領保管收據等證據，則顯示金連銘行曾收購本案
      失竊物，及警方查獲本案失竊物之情形，又觀以錄影帶翻拍照片則模糊不清，
      無法辨識是否被告丁○○、戊○○，故上開證物均無法作為認定被丁○○、戊○○有竊盜犯行之證據。
（二）證人辛○○固於警詢中證稱，當時被告丁○○、戊○○與被告丙○○共同將廢
      鐵賣到金連銘行等語，然證人辛○○已於本院審理中證稱：證人戊○○賣的是
      小塊的鐵，看不出來是像機器的東西，被告戊○○有時候是與被告丙○○分開
      來的，且警方所查獲之失竊物，並未裝在被告戊○○的車子中，被告戊○○與
      被告丙○○的車子是分開來秤重，錢也分開來計算；伊並未注意被告丁○○有
      無到金連銘行來賣廢鐵等語，可知證人辛○○上開警詢證述應係指被告丁○○
      、戊○○二人，曾與被告丙○○同時到金連銘行販賣廢鐵，而非其二人與被告
      丙○○共同販賣本案失竊物，否則被告戊○○之車輛為何並未放置本案失竊物
      ，且與被告丙○○竊取之機器，分別秤重並計費？是尚難依證人辛○○上開警
      詢中之證言，認定被告丁○○、戊○○與被告丙○○有共同竊取本案失竊物之
      犯行。
（三）證人癸○○雖於警詢中證稱，係被告丁○○、戊○○夥同被告丙○○及另一不
      詳姓名之男子，於九十二年十二月二十九日、三十日、九十三年一月四日上午
      及下午四次將所竊取之機器賣至金連銘行，並以錄影帶做佐證，然證人於本院
      審理中則證稱僅看到被告丁○○、戊○○到金連銘行二次，其證詞前後不一，
      且上開錄影帶，經本院勘查，其畫面分成四格顯示，均以快轉方式呈現，只能
      見到有超過三人以上進出金連銘行，不能辨識進出者之臉孔，有本院九十三年
      七月二十二日勘驗筆錄一份在卷可查，又證人癸○○並未於警詢時看過錄影帶
      ，亦經其於本院審理中證述明確，則其又如何能依憑錄影帶，於警詢時指證被
      告丁○○、戊○○四次與被告丙○○及另一不詳姓名之男子至金連銘行販賣本
  案失竊物？是證人癸○○上開警詢中證述顯有瑕疵，而不可採。另證人癸○○
      雖於本院審理中證稱看到被告丁○○、戊○○與被告丙○○共同到金連銘行二
      次販賣廢鐵，然證人係因看到被告戊○○的小貨車二次均跟著被告丙○○之大
      貨車進入金連銘行，而認定被告丁○○、戊○○與被告丙○○共同前往販賣廢
      鐵，已經證人癸○○於本院審理中證述明確，且證人癸○○復證稱：被告丁○○、戊○○開著小貨車來金連銘行，係載運小廢鐵，並與被告丙○○分別與證
      人辛○○算販賣廢鐵之價額等語，核與證人辛○○於本院之證述一致，益證被
      告丁○○、戊○○二人雖與被告丙○○一起進入金連銘行，但所載運者為小鐵
      片，並非本案失竊之大型機器，且與被告丙○○分開計算廢鐵價額等情，應為
      真實，故亦不能僅以證人癸○○上開證詞，認定被告丁○○、戊○○曾與被告
      丙○○共同前往販賣失竊物。
（四）證人乙○○於警詢及本院中均證稱：被告丁○○曾向其借用氣焊三組，每組支
      付九佰元，並由被告戊○○前往伊之工廠載運氣焊，並稱要用以切廢鐵等語，
      然其證詞僅得證明被告丁○○、戊○○曾借用氣焊之事實，尚難推論被告二人
有使用該氣焊竊取方元公司機械之事實，況證人乙○○於警詢中復證稱：被告
      丁○○是在九十二年十二月四日或五日借用氣焊，三次借用之時間間隔約為十
      天，而本案係發生於九十二年十二月底，與被告借用氣焊時間尚有十多天間隔
      ，被告二人若有意竊取方元公司之機器，又豈會早於九十二年十二月初陸續租
      用三組氣焊，卻遲至十二月底方進行竊取行為？故亦不得以證人乙○○之證詞
      ，為被告丁○○、戊○○不利之認定。
（五）從而依公訴人所提出之證據，只能證明被告丁○○、戊○○曾與被告一同進入
      金連銘行販賣廢鐵，然尚無從認定被告丁○○、戊○○有與被告丙○○共同竊
      取方元公司機器之犯行。此外，復查無其他積極證據足認被告丁○○、戊○○
      二人有何竊盜犯行，被告丁○○、戊○○二人之犯罪應屬不能證明，揆諸前揭
      說明，自應為無罪之諭知。
據上論結，應依刑事訴訟法第二百九十九條第一項前段、第三百零一條第一項，刑法
第二十八條、第五十六條、第三百二十一條第一項第四款，判決如主文。
本案經檢察官庚○○到庭執行職務。
中      華      民      國    九十三     年      十     月    二十六    日
          臺灣花蓮地方法院刑事第二庭
                                  審判長法官  林  碧  玲
                                  法      官  陳  世  博
                                  法      官  俞  秀  美
右正本證明與原本無異。
如對本判決不服，應於送達後十日內，向本院提出上訴狀。（應抄附繕本）告訴人或
被害人如對於本判決不服者，應具備理由請求檢察官上訴，其上訴期間之計算係以檢
察官收受判決正本之日期為準。
                                  法院書記官
中      華      民      國    九十三     年      十     月    二十六    日
附錄本判決論罪之法律條文
刑法第三百二十一條第一項第四款：
犯竊盜罪而有左列情形之一者，處六月以上五年以下有期徒刑：
一、於夜間侵入住宅或有人居住之建築物、船艦或隱匿其內而犯之者。
二、毀越門扇、牆垣或其他安全設備而犯之者。
三、攜帶兇器而犯之者。
四、結夥三人以上而犯之者。
五、乘火災、水災或其他災害之際而犯之者。
六、在車站或埠頭而犯之者。
前項之未遂犯罰之。
